臺灣高等法院民事判決
109年度上易字第1075號
上  訴  人  貝爾國際驗證股份有限公司

法定代理人  蔡重成  
訴訟代理人  傅揚文  
            李効鴻  
            林媚槿  
被 上訴 人  台灣華測檢測技術有限公司

法定代理人  汪以倫  
訴訟代理人  林玠民律師
上列當事人間請求損害賠償事件，上訴人對於中華民國109年7月
2日臺灣桃園地方法院108年度訴字第1171號第一審判決提起一部
上訴，本院於110年6月22日言詞辯論終結，判決如下：
    主      文
一、原判決關於駁回上訴人後開第二項之訴部分，暨該訴訟費用
    負擔之裁判均廢棄。 
二、被上訴人應給付上訴人新臺幣肆拾貳萬元，及自民國一百零
    八年六月二十五日起至清償日止，按年息百分之五計算之利
    息。
三、其餘上訴駁回。
四、廢棄改判部分之第一審訴訟費用，由被上訴人負擔。第二審
    訴訟費用，由被上訴人負擔百分之八十四，餘由上訴人負擔
    。
    事實及理由
甲、程序方面：
　　按不變更訴訟標的，而補充或更正事實上或法律上之陳述者
    ，非為訴之變更或追加，民事訴訟法第256條定有明文。上
    訴人於原審即主張被上訴人未經其書面同意，轉讓華測貝爾
    國際驗證股份有限公司（下稱合資公司）股權予訴外人汪以
    倫，致合資公司失去技術支持，而無法達成營運目標，違反
    兩造簽訂之投資合作協議（下稱系爭協議）第14條約定，應
    依系爭協議第23條約定，就其所受損害新臺幣（下同）580
    萬9399元本息，負賠償責任（見原審卷㈠第7至11頁）。原審
    判決上訴人敗訴，上訴人提起上訴後，限定其所受損害內容
    為其支出合資公司更名相關費用及採購軟體費用，並補充被
    上訴人尚違反系爭協議第9.2條約定，據此請求被上訴人給
    付50萬元本息（見本院卷第53至55頁），核屬事實及法律上
    陳述之更正及補充，不構成訴之追加或變更，依上說明，自
    無不合。被上訴人以上訴人係於二審為訴之追加或變更，並
    不表同意云云，容有誤會。
乙、實體方面：　　
一、上訴人主張：兩造於民國104年10月間簽訂系爭協議，由伊
    出資71%、被上訴人出資29%，共同設立合資公司，約定被上
    訴人應提供合資公司檢測技術支持、實驗室管理系統的建立
    及後續支援，且未得伊書面同意，被上訴人不得轉讓合資公
    司股權。詎料，被上訴人於107年間，未經伊書面同意，轉
    讓合資公司股權予汪以倫，並禁止合資公司名稱使用「華測
    」字樣，復拒絕提供相關技術支援，違反系爭協議第14條、
    第9.2條約定，致伊受有支出合資公司更名相關費用8萬798
    元、採購軟體42萬元之損害，伊就更名費用損害僅一部請求
    8萬元等情。爰依系爭協議第23條約定，求為判命被上訴人
    給付50萬元，及自起訴狀繕本送達被上訴人翌日起加付法定
    遲延利息之判決（上訴人逾此部分之請求，未據其聲明不服
    ，非本院審理範圍）。
二、被上訴人則以：上訴人知悉且同意伊出售轉讓合資公司股權
    ，並表示無承購意願，伊未違反系爭協議第14條約定。伊既
    已轉讓合資公司股權，系爭協議當然終止，上訴人請求伊賠
    償系爭協議終止後所支付之更名相關費用及採購軟體費用，
    為無理由等語，資為抗辯。
三、原審就前開部分為上訴人敗訴之判決，上訴人不服，提起上
    訴，其聲明：㈠原判決關於駁回後開第㈡項之訴部分廢棄。㈡
    被上訴人應給付上訴人50萬元，及自起訴狀繕本送達之翌日
    起至清償日止，按年息百分之5計算之利息。被上訴人答辯
    聲明：上訴駁回。
四、下列事項為兩造所不爭執，應可信為真實：
　㈠上訴人與被上訴人之母公司即大陸地區華測檢測技術股份有
    限公司（即深圳華測集團，下稱大陸華測公司）於104年1月
    25日簽訂合作備忘錄，約定在台灣合作設立合資公司。有合
    作備忘錄為證（見原審卷㈠第17至21頁、本院卷第149頁）。
　㈡兩造於104年10月間簽訂系爭協議，上訴人出資71%、被上訴
    人出資29%，共同設立合資公司，並於104年11月23日設立登
    記。嗣被上訴人轉讓合資公司股權予汪以倫，並於107年8月
    9日辦理變更登記。有系爭協議、合資公司之基本資料、公
    司變更登記表、被上訴人107年6月7日函為證（見原審卷㈠第
    23至47、57至63、189頁）。
五、兩造之爭點如下：
　㈠上訴人主張被上訴人轉讓合資公司股權予汪以倫，違反系爭
    協議第14條約定，請求被上訴人賠償更名相關費用之損害，
    有無理由？
　㈡上訴人主張被上訴人轉讓合資公司股權予汪以倫後，拒絕提
    供相關技術支援，違反系爭協議第9.2條約定，請求被上訴
    人賠償採購軟體費用之損害，有無理由？
六、茲就兩造之爭點，說明本院之判斷如下：
　㈠被上訴人轉讓合資公司股權予汪以倫，雖違反系爭協議第14
    條約定，惟上訴人未舉證因合資公司更名而受有損害，請求
    被上訴人賠償更名相關費用8萬元，為無理由：
　⒈被上訴人轉讓合資公司股權予汪以倫，雖違反系爭協議第14
    條約定：　
　⑴兩造共同投資設立合資公司，任何一方未經他方書面同意下
    ，不得轉讓其持有合資公司股權；一方（下稱擬轉讓方）擬
    向第三方（下稱擬受讓方）轉讓合資公司股權時，應就股權
    轉讓事項書面通知他方（下稱非轉讓方）徵求同意，書面通
    知之內容包括：轉讓意願、擬受讓方之基本背景資料、擬轉
    讓之權益、擬轉讓之具體條款及條件、其他相關事項；非轉
    讓方接到書面通知30日未答覆，視為同意轉讓；非轉讓方不
    同意轉讓，應購買該轉讓之股權，不購買者，視為同意轉讓
    等節，業據系爭協議第14.1、14.2條約定明確（見原審卷㈠
    第39頁）。被上訴人自承其轉讓合資公司股權予汪以倫，未
    依上開約定以書面通知上訴人（見本院卷第149頁）。上訴
    人既未收受被上訴人之書面通知，則上訴人主張被上訴人未
    經伊書面同意，轉讓合資公司股權予汪以倫，即非無憑。
　⑵被上訴人雖辯稱：上訴人知悉且同意伊出售轉讓合資公司持
    股，並表示無承購意願云云，固提出合資公司106年9月22日
    股東臨時會會議記錄（下稱系爭會議記錄）、上訴人書立予
    深圳華測集團之信函（下稱系爭信函）等件為證（見原審卷
    ㈠第127至133頁、本院卷第149頁）。惟觀諸系爭會議記錄內
    容，被上訴人係於上開股東臨時會表達要退出經營、出售股
    權之意願後，兩造合意共同指定一定時間辦理，以會計師於
    目標日所檢核之淨值，由上訴人買受被上訴人之全部持股（
    見原審卷㈠第128頁）。被上訴人並未依系爭協議第14.2條所
    列各款事項通知上訴人，且上訴人非無承購意願，自不能僅
    因其提出轉讓合資公司股權之意願，逕認其已依上開約定書
    面通知上訴人。其次，細繹系爭信函全文，上訴人係表達倘
    被上訴人退出合資公司經營及撤回儀器設備，將致合資公司
    受有損害，並稱：「台灣華測（指被上訴人）欲退出華測貝
    爾（指合資公司）之經營乙案，因囿于目前台灣當局法令的
    規定，及主管機關的要求，台灣華測也做出在台灣尋求其他
    股權買主的響應，對此我司表示樂見其成，並依相關規定辦
    理即可，我司俾配合後續相關事宜」等語（見原審卷㈠第132
    至133頁），充其量僅係提出被上訴人退出經營之和解方案
    ，亦難據此即認上訴人同意被上訴人轉讓合資公司股權。準
    此，被上訴人上開辯稱並不可採。
　⑶綜上，被上訴人將合資公司持股轉讓予汪以倫，既未書面通
    知上訴人，且未經上訴人書面同意，則上訴人主張被上訴人
    將合資公司持股轉讓予汪以倫，違反系爭協議第14條約定，
    雖為有理。
　⒉惟上訴人請求被上訴人賠償更名相關費用之損害，為無理由
    ：　
　⑴兩造共同投資設立合資公司，任何一方未能履行系爭協議之
    義務，應根據其過錯責任承擔違約責任，並賠償由此給其它
    方造成的損失，此據系爭協議第23條約定明確（見原審卷㈠
    第43頁）。又損害賠償之債，以實際上受有損害為成立要件
    ，倘無損害，即不發生賠償問題（參照最高法院98年度台上
    字第1516號判決意旨）。
　⑵查，被上訴人轉讓合資公司股權予汪以倫，違反系爭協議第1
    4條約定，業如前述。上訴人主張：被上訴人違約轉讓合資
    公司股權予汪以倫後，拒絕合資公司名稱使用「華測」字樣
    乙節，有上訴人提出兩造往來電子郵件為證（見原審卷㈠第1
    85至187、191至193頁），且被上訴人未爭執（見本院卷第1
    48、125至127頁），堪信為真。上訴人雖主張其因被上訴人
    違約轉讓合資公司股權，受有支出合資公司更名相關費用8
    萬798元云云，提出統一發票、收據、收費明細表、匯款申
    請書為證（見本院卷第57至73頁）。惟觀諸上開發票、收據
    之買受人、匯款申請書之匯款人名稱，均係合資公司，被上
    訴人否認上訴人實際支付上開更名相關費用（見本院卷第12
    7頁），即非無稽。上訴人復未舉證其支付上開更名相關費
    用，而實際受有損害，揆諸上開說明，上訴人依系爭協議第
    23條約定，一部請求被上訴人賠償8萬元，為無理由。
　㈡被上訴人轉讓合資公司股權予汪以倫後，拒絕提供技術支援
    ，違反系爭協議第9.2條約定，上訴人請求被上訴人賠償購
    置軟體之損害，為有理由：
　⒈經查，上訴人是台灣最大的管理系統驗證機構之一，大陸華
    測公司擁有食品檢測方面的技術與專業，兩造因此簽訂系爭
    協議，共同設立合資公司以提供第三方檢測服務，此觀合作
    備忘錄第1條約定即明（見原審卷㈠第17頁）。被上訴人自承
    上訴人與大陸華測公司簽訂之合作備忘錄後，將合作備忘錄
    內容正式簽訂如系爭協議（見本院卷第149頁），則探究兩
    造當事人真意及系爭協議之目的，被上訴人依系爭協議第9.
    2條約定，為合資公司提供檢測技術支持，實驗室管理系統
    的建立及後續支援（見原審卷㈠第37頁），即係其依系爭協
    議應履行之義務。其次，上訴人主張被上訴人轉讓合資公司
    股權予汪以倫後，拒絕提供技術支援乙節，為被上訴人未爭
    執（見本院卷第148、125至127頁）。則上訴人主張被上訴
    人違反系爭協議第9.2條約定，應負損害賠償責任，堪為可
    採。
　⒉被上訴人雖辯稱：伊轉讓合資公司股權予汪以倫後，系爭協
    議當然終止，上訴人於系爭協議終止後，為合資公司支付之
    採購軟體費用，與伊無關云云。惟細繹系爭協議第18至20條
    約定（見原審卷㈠第43頁），系爭協議之有效期限與合資公
    司存續期一致，合資公司營業期限為10年，兩造可協議延長
    ；兩造可協議提前終止系爭協議；如有系爭協議第19條所列
    各款情事，任一方可以書面通知他方提前終止系爭協議。可
    知兩造任一方轉讓合資公司股權予第三人，並非系爭協議當
    然終止之事由，至為明確。被上訴人辯稱其轉讓合資公司股
    權予汪以倫，系爭協議當然終止云云，自不足取。被上訴人
    固以110年6月11日民事答辯三狀送達上訴人，為終止系爭協
    議之意思表示（見本院卷第234頁），惟依民法第263條準用
    第260條規定，終止權之行使，不妨礙損害賠償之請求，則
    上訴人對被上訴人已發生之損害賠償請求權，亦不因被上訴
    人嗣後行使終止權而受影響。被上訴人上開答辯，並無可採
    。
　⒊被上訴人轉讓合資公司股權予汪以倫後，拒絕提供技術支援
    ，違反系爭協議第9.2條約定，業如前述。上訴人因此支出4
    2萬元為合資公司採購軟體，有上訴人提出報價單為證（見
    本院卷第75頁）。準此，上訴人依系爭協議第23條約定，請
    求被上訴人賠償42萬元，即屬有據。
　⒋末按給付無確定期限者，債務人於債權人得請求給付時，經
    其催告而未為給付，自受催告時起，負遲延責任。其經債權
    人起訴而送達訴狀，與催告有同一之效力；遲延之債務，以
    支付金錢為標的者，債權人得請求依法定利率計算之遲延利
    息；應付利息之債務，其利率未經約定，亦無法律可據者，
    週年利率為百分之5，民法第229條第2項、第233條第1項前
    段、第203條定有明文。上訴人請求被上訴人損害賠償有理
    由部分，係屬不確定期限之債權，且以支付金錢為標的，則
    上訴人請求被上訴人自起訴狀繕本送達翌日即108年6月25日
    （見原審卷㈠第97頁）起算法定遲延利息，亦為有理。
七、從而，上訴人依系爭協議第23條約定，請求被上訴人給付42
    萬元，及自108年6月25日起至清償日止，按年息百分之5計
    算之利息，為有理由，應予准許，逾此範圍之請求，為無理
    由，應予駁回。原審就上開應准許之部分，為上訴人敗訴之
    判決，尚有未洽，上訴論旨指摘原判決此部分不當，求予廢
    棄改判，為有理由，爰由本院廢棄改判如主文第2項所示。
    至於上訴人之請求不應准許部分，原審為上訴人敗訴之判決
    ，並無違誤，上訴意旨指摘原判決此部分不當，求予廢棄改
    判，為無理由，應予駁回。並依民事訴訟法第79條，為訴訟
    費用負擔之判決。
八、本件事證已臻明確，兩造其餘之攻擊或防禦方法及所用之證
    據，經本院斟酌後，認為均不足以影響本判決之結果，爰不
    逐一論列，附此敘明。　　
丙、據上論結，本件上訴為一部有理由、一部無理由，爰判決如
    主文。
中　　華　　民　　國　　110 　年　　7 　　月　　6 　　日
              民事第二十四庭
                  審判長法  官  胡宏文
                        法  官  陳筱蓉
                        法  官  陳心婷　
正本係照原本作成。
不得上訴。
中　　華　　民　　國　　110 　年　　7 　　月　　6 　　日

                        書記官  黃麒倫